【裁判字號】    97,上重訴,52
【裁判日期】    980409
【裁判案由】    違反毒品危害防制條例
【裁判全文】
臺灣高等法院臺中分院刑事判決        97年度上重訴字第52號
上  訴  人  臺灣彰化地方法院檢察署檢察官
上  訴  人
即  被  告  甲○○
                    （現另案於臺灣臺中戒治所強制戒治中）
選任辯護人  黃俊昇律師
            陳世煌律師
上  訴  人
即  被  告  辛○○
                    （現另案於臺灣臺中戒治所強制戒治中）
指定辯護人  江來盛律師
上  訴  人
即  被  告  壬○○
                    （現另案於臺灣臺中監獄執行中）
選任辯護人  鄭弘明律師
上列上訴人因被告等違反毒品危害防制條例案件，不服臺灣彰化
地方法院97年度訴字第2210號中華民國 97年11月4日第一審判決
（起訴案號：臺灣彰化地方法院檢察署97年度偵字第5009、5411
、6038 、6171號），提起上訴，本院判決如下：
    主  文
原判決關於甲○○、辛○○、壬○○有罪部分，均撤銷。
甲○○犯附表1至3所示之罪，均累犯，各處該等附表所示之刑。
應執行有期徒刑貳拾伍年，扣案如附表7編號 1、3所示之第一級
毒品海洛因及如附表7編號 2、4所示之第二級毒品甲基安非他命
均沒收銷燬之；扣案之上開毒品外包裝及0000000000號、000000
0000號、0000000000號行動電話各壹具，均沒收；未扣案之0000
000000號行動電話壹具、販賣第一級毒品所得合計新臺幣壹萬壹
仟元、販賣第二級毒品所得合計新臺幣壹萬柒仟伍佰元，均沒收
（其中販賣第一級毒品所得新臺幣陸仟元部分與辛○○連帶沒收
），如全部或一部不能沒收時，行動電話追徵其價額，販毒所得
以其財產抵償之。
辛○○犯附表1、6所示之罪，均累犯，各處該等附表所示之刑。
應執行有期徒刑拾陸年。扣案如附表 7編號1、3所示之第一級毒
品海洛因沒收銷燬之；扣案之上開毒品外包裝及0000000000號行
動電話壹具，均沒收；販賣第一級毒品所得新臺幣陸仟元與辛○○連帶沒收，如全部或一部不能沒收時，以其財產抵償之。
壬○○犯附表4、5所示之罪，均累犯，各處該等附表所示之刑。
應執行有期徒刑貳拾年。扣案之0000000000號行動電話壹具沒收
；販賣第一級毒品所得合計新臺幣壹萬元沒收（其中新臺幣壹仟
元部分與丙○○連帶沒收），如全部或一部不能沒收時，以其財
產抵償之。
其餘上訴駁回。
    犯罪事實
一、甲○○前於民國79年間因違反懲治盜匪條例，經臺灣高等法
    院臺南分院以80年度上訴字第169號判處有期徒刑9年，嗣經
    最高法院以80年度臺上字第3226號判決駁回上訴確定，經發
    監執行後，於 83年12月6日縮短刑期假釋出監，後經撤銷假
    釋，應執行殘刑有期徒刑4年4月又16日，又因違反毒品危害
    防制條例案件，經本院以 89年度上更一字第261號判處有期
    徒刑3年8月、10月，並定其應執行刑為有期徒刑4年2月，經
    上訴最高法院以90年度臺上字第1781號駁回上訴確定，經與
    上開殘刑接續執行，於 95年1月26日縮短刑期假釋，刑期至
    96年4月25 日屆滿未經撤銷假釋，以已執行完畢論；辛○○
    前因違反肅清煙毒條例、麻醉藥品管理條例等案件，經本院
    以81年度上訴字第1445號判處有期徒刑3年2月、82年度上訴
    字第1672號判處有期徒刑3年5月、7月，上開2案並定其應執
    行刑為有期徒刑 6年10月，又因違反肅清煙毒條例案件，經
    臺灣彰化地方法院以 82年度訴字第7號判處有期徒刑3年6月
    ，及因犯贓物案件，經臺灣臺中地方法院以82年度易字第68
    71號判處有期徒刑6月，並定其應執行刑為有期徒刑3年10月
    ，上開經發監執行，於85年9月5日縮短刑期假釋出監，嗣因
    違反槍砲彈藥刀械管制條例案件，經臺灣彰化地方法院以88
    年度訴字第26 3號判處有期徒刑1年4月確定，與前開撤銷假
    釋後應執行之殘刑有期徒刑6年10月6日接續執行，經依中華
    民國96年罪犯減刑條例減其刑期，甫於 96年9月11日執行完
    畢；壬○○前於93年間，因施用毒品案件，經臺灣彰化地方
    法院以93年度斗簡字第419號判決判處有期徒刑6月確定；又
    因施用毒品案件，經臺灣彰化地方法院以93年度訴字第1309
    號判決判處有期徒刑9月確定，上開2案嗣另定應執行刑為有
    期徒刑1年2月確定。又於94年間，因施用毒品案件，經本院
    以94年度上易字第1322號判決判處有期徒刑 9月確定，再因
    施用毒品案件，經臺灣臺中地方法院以94年度訴字第3329號
    判決判處有期徒刑1年2月確定，上開 2案嗣經臺灣臺中地方
    法院以96年度聲減字第1022號裁定減刑並定應執行刑為有期
    徒刑10月15日確定，上開數罪經送監接續執行，甫於 96年7
    月16日縮刑期滿執行完畢。詎均仍不知悔改，明知海洛因為
    毒品危害防制條例第 2條第2項第1款所定之第一級毒品，甲
    基安非他命為同條例第 2條第2項第2款經主管機關公告所定
    相類於安非他命之第二級毒品，不得持有、轉讓、販賣，甲○○竟或與辛○○共同基於販賣海洛因之犯意聯絡，或單獨
    基於販賣海洛因、甲基安非他命之犯意，以高於進價之價格
    ，販賣海洛因、甲基安非他命予如下述(一)至(三)所示之癸○○
    等人（甲○○各次販賣毒品之犯罪態樣如下述(一)至(三)所示、
    辛○○販賣毒品之犯罪態樣如下述(一)所示），辛○○則因此
    獲得甲○○無償提供毒品海洛因、甲基安非他命施用及新臺
    幣（下同）2至3千元之零用金；壬○○亦或與丙○○（起訴
    書誤載為林輝龍，下同，本院另案審理中）基於販賣海洛因
    之犯意聯絡，或單獨基於販賣海洛因之犯意，於下述(四)、(五)
    所示之時、地，以高於進價之價格販賣海洛因予下述(四)、(五)
    所示之丑○○等人（各次犯罪態樣如下述(四)、(五)所示）。
    (一)甲○○與辛○○共同販賣海洛因：
      於97年5月6日下午9時許，癸○○以其持用之門號0000000
      000號行動電話，與辛○○所持用之門號0000000000 號行
      動電話聯繫毒品交易事宜後， 2人相約在彰化縣永靖鄉永
      靖國小附近見面，由辛○○出面為甲○○交付4分之1錢之
      第一級毒品海洛因，癸○○則分期交付6000元之代價。
    (二)甲○○單獨販賣海洛因：
     1、於 97年5月17日下午4時許至6時許間某時，庚○○以其
        持用之門號0000000000號行動電話或使用之市內電話00
        -0000000號與甲○○所持用之門號0000000000號行動電
        話聯繫購毒事宜後， 2人相約在彰化縣田尾鄉某處見面
        ，庚○○當場交付購買海洛因之代價1000元予甲○○，
        甲○○則交付等值之海洛因1包。
     2、於97年5月21日、97年5月31日、97年6月1日及97年6月3
        日，巳○○（現改名為子○○，以下仍稱巳○○）以其
        持用之門號0000000000號行動電話與甲○○所持用之門
        號 0000000000號行動電話聯繫購毒事宜後，2人相約於
        彰化縣田尾鄉富可汗汽車旅館或某處路邊見面，巳○○
        均交付每次 1000元之購毒代價共計4次，向甲○○購買
        第一級毒品海洛因。
    (三)甲○○單獨販賣甲基安非他命：
     1、於96年7月底至8月初間某日、 96年8月中旬某日，丁○○以其持用之門號0000000000號行動電話與甲○○持用
        之門號 0000000000號行動電話聯繫毒品交易事宜後，2
        人相約於彰化縣田尾鄉某處見面，丁○○當場交付購買
        甲基安非他命之代價 5000元及6000元各1次予甲○○，
        甲○○則分別交付等值之甲基安非他命。
     2、於97年4月14日凌晨零時許至3時許間某時，癸○○以其
        持用之門號0000000000號行動電話與甲○○所持用之門
        號0000000000號行動電話聯繫購毒事宜後， 2人相約於
        彰化縣北斗鎮某處見面，由甲○○交付第二級毒品甲基
        安非他命1包，事後癸○○再分期給付價金3500元。
     3、於97年4月10日及97年4月16日，卯○○以其持用之門號
        0000000000號行動電話與甲○○持用之門號0000000000
        號行動電話聯繫購毒事宜後， 2人相約於彰化縣田尾鄉
        某處見面，卯○○分別交付 1000元、2000元各1次之購
        毒代價，甲○○則交付等值之第二級毒品甲基安非他命
        。
    (四)壬○○共同販賣海洛因：
      於97年4 月中下旬間某日，壬○○與丙○○基於販賣第一
      級毒品海洛因之犯意聯絡，由丑○○以其持用之門號0000
      000000 號行動電話及家用電話00-00000000號與丙○○持
      用之門號0000000000號聯繫購毒事宜後，雙方相約在臺中
      市環球戲院附近見面，丑○○以1000元之代價向丙○○購
      買海洛因，由丙○○指示壬○○前往約定地點交付海洛因
      予丑○○，事後丑○○再將上開購毒價金交予丙○○收取
      （另由丙○○自行交付海洛因 1次與壬○○無關，理由詳
      如後第肆段所述）
    (五)壬○○單獨販賣海洛因：
     1、於97年4月6日下午某時，寅○○以其持用之門號000000
        0000號行動電話與壬○○所持用之門號0000000000號行
        動電話聯繫購毒事宜後， 2人相約於臺中市朝馬車站附
        近路邊見面，寅○○當場交付6000元之購毒價金，向壬○○購買第一級毒品海洛因1包。
     2、於97年4間某日，辰○○以其持用之門號0000000000 號
        行動電話與壬○○所持用之門號0000000000號行動電話
        與聯繫購毒事宜後， 2人相約於彰化縣田尾鄉○鎮村○○路7號壬○○住處見面，辰○○交付 3000元之代價，
        向壬○○購買第一級毒品海洛因。
二、辛○○另基於轉讓第1 級毒品海洛因予壬○○施用之犯意，
    於97年4 月間某日，在壬○○位在彰化縣田尾鄉○鎮村○○
    路7 號住處，無償轉讓約供施用1 次量之海洛因予壬○○解
    癮。
三、嗣先後為警於96年9 月20日持臺灣雲林地方法院核發之搜索
    票，前往彰化縣田尾鄉順圳巷482 之8 號前方之苗圃執行搜
    索勤務時查獲甲○○，並扣得NOKIA牌行動電話1具（搭配門
    號0000000000號SIM卡使用）及海洛因2小包（合計淨重0.53
    公克、空包裝重0.57公克）、甲基安非他命 1包（驗前淨重
    1.5535公克、驗餘淨重1.4963公克）；又於97年6月4日為警
    持臺灣彰化地方法院核發之搜索票，前往壬○○在彰化縣田
    尾鄉○鎮村○○路 7號住處、甲○○及辛○○在彰化縣田尾
    鄉富可汗汽車旅館所承租房間執行搜索勤務，扣得甲○○所
    有之SONY牌行動電話1具（搭配門號0000000000號SIM卡使用
    ）、辛○○所有之門號0000000000號行動電話、壬○○所有
    之門號0000000000號行動電話及甲○○所有之甲基安非他命
    37包（驗前淨重231.1844公克、驗後淨重 231.129公克）、
    海洛因11包（合計淨重 31.79公克、空包裝總重7.59公克）
    等物，始查獲上情。
四、案經彰化縣警察局員林分局報請臺灣彰化地方法院檢察署檢
    察官偵查起訴。
    理  由
壹、證據能力部分
一、查被告辛○○原審指定辯護人固質疑被告辛○○於97年6月4
    日警詢自白之任意性，然查，經原審依辯護人之聲請勘驗該
    次警詢錄影光碟（自該次警詢筆錄第3頁第 16行起）之結果
    ，該次警詢為連續錄影、錄音，詢問過程中員警詢問態度尚
    稱平和，速度中等（如同一般談話聊天之速度），過程中並
    無任何使用強暴、脅迫、利誘、詐欺、恐嚇或怒斥之言語，
    被告知回答語氣大致平和，且均係其思索後之回答，又警詢
    筆錄係簡要濃縮記載被告之回答大意，並無明顯違背、扭曲
    、捏造被告所供之情事，被告全程意識清醒，回答內容切題
    ，過程中僅被告要求上廁所，惟錄影並未中斷，其餘始終未
    曾顯現被告有何精神不濟、要求休息及離開警局之情形，此
    業經原審於97年9月2日當庭勘驗被告警詢錄影光碟並製有勘
    驗筆錄在卷可憑，足證被告辛○○於警詢時所為之上開自白
    ，並非出於強暴、脅迫、利誘、詐欺、疲勞訊問、違法羈押
    或其他不正之方法，其陳述時意識清楚、自由，乃基於任意
    性而為之，且既與後述本案其餘證據所證事實相符，當有證
    據能力。另被告甲○○之選任辯護人於本院主張原審 97年8
    月6日準備程序、97年9月18日及97年10月21日審理期日之筆
    錄，當庭證人所述有利於被告甲○○部分未記載，惟經本院
    勘驗上開筆錄之光碟結果，發現上開筆錄內容雖非逐字記載
    ，惟與錄音內容近似，並無漏載有利於被告甲○○部分之證
    人陳述，此有本院勘驗報告在卷可稽（見本院卷一第 212頁
    ），是被告甲○○之選任辯護人上開主張，並非可採。
二、次按被告以外之人於偵查中向檢察官所為陳述，除顯有不可
    信之情況者外，得為證據，刑事訴訟法第159 條之1 第2 項
    定有明文。因檢察官於偵查中向被告以外之人所取得之陳述
    ，原則上均能遵守法律規定，不致違法取供，其可信度極高
    ，職是，被告以外之人前於偵查中已具結而為證述，除反對
    該項供述得具有證據能力之一方，已釋明「顯有不可信之情
    況」之理由外，不宜遽指該證人於偵查中之陳述不具證據能
    力。本案證人癸○○、庚○○、巳○○、丁○○、卯○○、
    丑○○、寅○○、辰○○在檢察官偵查中所為之證述，並無
    證據顯示有不法取供之情形，被告等及辯護人亦未釋明有何
    顯不可信之情況，是其等於偵查中之證述自具有證據能力。
三、又按被告以外之人（包括證人、鑑定人、告訴人、被害人及
    共同被告等）於檢察事務官、司法警察官或司法警察調查中
    所為之陳述，與審判中不符時，其先前之陳述具有較可信之
    特別情況，且為證明犯罪事實存否所必要者，得為證據，刑
    事訴訟法第159 條之2 定有明文。所謂「前後陳述不符」之
    要件，應就前後階段之陳述進行整體判斷，以決定其間是否
    具有實質性差異，惟無須針對全部陳述作比較，陳述之一部
    分有不符，亦屬之。而所謂「較可信之特別情況」之情形，
    亦應就前後陳述時之各種外部情況進行比較，以資決定何者
    外部情況具有可信性。若陳述係在特別可信之情況下所為，
    則虛偽陳述之危險性即不高，雖係審判外陳述，或未經被告
    反對詰問，仍得承認其有證據能力。所稱「外部情況」之認
    定，如：(一)時間之間隔：陳述人先前陳述是在記憶猶新之情
    況下直接作成，一般與事實較相近，事後即可能因記憶減弱
    或變化，致有不清晰或陳述不符之現象發生。(二)有意識之迴
    避：由於先前陳述時被告未在場，是陳述人直接面對詢問警
    員所為陳述較為坦然；事後可能因陳述人對被告有所顧忌或
    同情，因而在被告面前較不願陳述不利被告之事實。(三)受外
    力干擾：陳述人單獨面對檢察事務官或司法警察（官）所為
    之陳述，程度上較少會受到強暴、脅迫、詐欺、利誘或收買
    等外力之影響，其陳述較趨於真實。若被告在庭或有其他成
    員參與旁聽時，陳述人可能會本能的作出迴避對被告不利之
    證述，或因不想生事乃虛構事實而為陳述。(四)事後串謀：目
    擊證人對警察描述所目睹情形，因較無時間或動機去編造事
    實，客觀上亦較難認與被告間有勾串情事，其陳述具有較可
    信性。但事後因特殊關係，雙方可能因串謀而統一口徑；或
    事後情況變化，兩者從原先敵對關係變成現在友好關係等情
    形，其陳述即易偏離事實而較不可信。(五)警詢或檢察事務官
    所作之偵查筆錄記載是否完整：如上開筆錄對於犯罪之構成
    要件、犯罪態樣、加重減輕事由或起訴合法要件等事實或情
    況，均翔實記載完整，自可推定證人之陳述，與事實較為相
    近，而可信為真實。法院應斟酌上列因素綜合判斷，亦應細
    究陳述人之問答態度、表情與舉動之變化，此一要件係屬訴
    訟法事實之證明，以自由證明為已足，且應由主張此項證據
    之人證明。惟此僅係確定上開陳述有無證據能力而已，至該
    證據具有證據能力後，其證據力之強弱問題，仍待法院綜合
    全辯論意旨及調查證據所得，依法認定之。查本件證人癸○○、卯○○於警詢時證稱係向被告甲○○購買海洛因、甲基
    安非他命，證人寅○○、辰○○於警詢時證稱係向被告壬○○購買海洛因，然證人癸○○、卯○○於原審或本院審理時
    ，雖坦承有購買海洛因一事，惟否認係向被告甲○○、辛○○購買，而係與被告等合資向綽號「阿萬」之人購買云云；
    而證人寅○○、辰○○於原審審理時亦均否認向被告壬○○
    購買海洛因云云，而有前後陳述不符之情形。本院審酌證人
    癸○○、卯○○、寅○○、辰○○於警詢中之證述，除距案
    發日較近，當時記憶較深刻，可立即反應所知，不致因時隔
    日久而遺忘案情外；且上開證人於警詢時，較無來自被告同
    庭在場之壓力而出於虛偽不實之指證，或故為迴護被告之機
    會，因此所為之證述均較為具體明確，並參照後開監察譯文
    及被告於原審聲請羈押訊問時所為之陳述各情，揆諸上開說
    明，應認渠等於警詢中所為之陳述，客觀上應具有較可信之
    特別情況，且亦為證明犯罪事實存否所必要，是依上開規定
    ，證人癸○○、寅○○、卯○○、辰○○於警詢之證言自有
    證據能力。
四、再按被告以外之人，於審判外之言詞或書面陳述，除法律有
    規定者外，不得作為證據；又被告以外之人（包括證人、鑑
    定人、告訴人、被害人及共同被告等）於檢察事務官、司法
    警察官或司法警察調查中所為之陳述，與審判中不符時，其
    先前之陳述具有較可信之特別情況，且為證明犯罪事實存否
    所必要者，得為證據，刑事訴訟法第159 條第1 項、第159
    條之2 分別定有明文。是被告以外之人於司法警察（官）調
    查中所為之陳述，依刑事訴訟法第159 條第1 項規定，係屬
    傳聞證據，原則上無證據能力，惟如該陳述與審判中不符時
    ，其先前之陳述具有較可信之特別情況，且為證明犯罪事實
    存否所必要者，依同法第159 條之2 規定（即刑事訴訟法第
    159 條第1 項所指之「除法律有規定者外」），始例外認為
    有證據能力；如該陳述與審判中相符時，因該陳述並不符合
    刑事訴訟法第159 條之2 有關傳聞例外之規定，故不得作為
    認定本案犯罪事實有無之證據，此時，當以其於審判中之陳
    述作為證據。另所謂「前後陳述不符」之要件，應就前後階
    段之陳述進行整體判斷，以決定其間是否具有實質性差異，
    惟無須針對全部陳述作比較，陳述之一部分有不符，亦屬之
    。查證人即購毒者庚○○、巳○○、丑○○於警詢中之陳述
    ，因屬審判外之陳述，為傳聞證據，渠等關於確有分別向被
    告甲○○或壬○○購買毒品之整體陳述，又核與渠等於原審
    審理時到庭之證述大致相符，是其於警詢中之陳述並不符合
    刑事訴訟法第159條之2有關傳聞例外之規定，不得作為認定
    本案犯罪事實有無之證據，並無證據能力，當以前開證人庚○○、巳○○、丑○○於原審審判中之證述作為證據。
五、又按所謂被告以外之人於審判外之陳述，係指被告以外之人
    就其曾經參與或見聞之事實，事後追憶並於審判外為陳述者
    而言。如被告以外之人係被告犯罪之共同正犯、共犯、相對
    人、被害人或其他關係人，而於被告實行犯罪行為時與被告
    為言詞或書面對談，且其對話之本身即係構成被告犯罪行為
    之部分內容者，因非屬其事後就曾經與聞之事實所為之追憶
    ，自與審判外之陳述有間，二者不容混淆。又國家基於犯罪
    偵查之目的，對被告或犯罪嫌疑人進行通訊監察，乃係以監
    控與過濾受監察人通訊內容之方式，蒐集對其有關之紀錄，
    並將該紀錄予以查扣，作為認定犯罪與否之證據，屬於刑事
    訴訟上強制處分之一種，而監聽係通訊保障及監察法（下稱
    通保法）第13條第1 項所定通訊監察方法之一，司法警察機
    關依法定程序執行監聽取得之錄音，係以錄音設備之機械作
    用，真實保存當時通訊之內容，如通訊一方為受監察人，司
    法警察在監聽中蒐集所得之通訊者對話，若其通話本身即係
    被告進行犯罪中構成犯罪事實之部分內容，則依前開說明，
    自與所謂「審判外之陳述」無涉，應不受傳聞法則之規範，
    當然具有證據能力（最高法院97年度臺上字第1069號判決意
    旨可資參照）。是揆諸前揭說明，本判決引用為證據之監聽
    譯文，其內容係有關被告甲○○等人持用之行動電話與購毒
    者討論購買毒品之事宜，係屬受監察人進行本件犯罪行為之
    對話內容，並非所謂被告或被告以外之人於審判外之陳述至
    明。而按有事實足認被告或犯罪嫌疑人有最輕本刑為3 年以
    上有期徒刑之罪嫌，並危害國家安全或社會秩序情節重大，
    而有相當理由可信其通訊內容與本案有關，且不能或難以其
    他方法蒐集或調查證據者，得發通訊監察書，通訊保障及監
    察法第5 條第1 項定有明文。本件被告甲○○所持用之門號
    0000000000號、0000000000號、0000000000號、被告辛○○
    持用之0000000000號、被告壬○○持用之0000000000號行動
    電話之監聽錄音，係分別經臺灣雲林地方法院檢察署及原審
    法院核准在案，有詳載聲監案號、案由、監察電話及對象等
    之臺灣雲林地方法院檢察署96年雲檢泰正監字第 590號、96
    年雲檢泰正監（續）字第695號、原審97年聲監字第135、15
    3、199、203、218號、97年聲監續字第113、116號通訊監察
    書及譯文紀錄等附卷可參，係依法所為之監聽，尚無不法取
    證情事。又按通訊監察錄音之譯文，僅屬依據監聽錄音結果
    予以翻譯之文字，固具文書證據之外觀，惟實際上仍應認監
    聽所得之錄音帶或光碟，始屬調查犯罪所得之證物；刑事訴
    訟法第 165條之1第2項所稱之證物，如其蒐證程式合法，並
    經合法調查，自具證據能力。因此檢察官如提出通訊監察錄
    音之譯文為其證據方法，實乃以其監聽所得之錄音帶或光碟
    ，為調查犯罪所得之證物，法院本應依刑事訴訟法第 165條
    之 1所列之方法調查，以判斷該錄音帶或光碟是否與通訊監
    察錄音之譯文相符。而監聽錄音製作之譯文，雖通常為偵查
    犯罪機關單方面製作，然若被告或訴訟關係人對其真實性並
    無爭執，經法院於審判期日提示譯文供當事人辨認、表示意
    見並為辯論者，程式自屬適法（最高法院95年度臺上字第29
    5號、94年度臺上字第 4665號判決意旨參照）。查本案卷內
    之相關電話監聽，取證程序未見違法情事，已如前述；而警
    方依監聽錄音所製作之監聽譯文，經本院提示予公訴人、被
    告及辯護人後，迄言詞辯論終結前均無異議，且同意採為證
    據，依上開說明，本案卷內通訊監察譯文均具證據能力。
六、末查本案後述所引之其餘卷證，公訴人、被告等及渠等選任
    辯護人、指定辯護人均不爭執其證據能力，本院復衡以該等
    供述證據作成時之情況，應為適當，是可認後述所引用證據
    之證據能力均無疑義，併予敘明。
貳、認定被告有罪部分犯罪事實所憑之證據及理由
一、訊據被告甲○○於本院審理時固坦承 97年4月16日販賣第二
    級毒品甲基安非他命2000元予卯○○之情，惟矢口否認其餘
    販賣第一、二級毒品犯行；被告辛○○於本院審理時固坦承
    轉讓第一級毒品海洛因予壬○○施用 1次之犯行，惟矢口否
    認有與被告甲○○共同販賣第一級毒品犯行；被告壬○○則
    矢口否認有何販賣第一級毒品之犯行。被告甲○○辯稱：97
    年 5月6日癸○○與辛○○之通話與伊無關，97年4月14日伊
    購買甲基安非他命回來，分一半給癸○○，癸○○沒有給伊
    錢，證人庚○○、丁○○警訊、偵查供詞反覆，不足採信，
    證人巳○○自稱1星期用1次毒品，自不可能密集向伊購毒，
    97年4月10 日卯○○是來向伊借錢，伊沒有販賣甲基安非他
    命給他云云；被告辛○○辯稱：97年5月6日伊與癸○○相約
    在彰化縣永靖國小係為一同向綽號「阿萬」之人購買海洛因
    ，癸○○在警訊時係為獲交保才咬伊，本件尚乏其他積極證
    據足資佐證伊有共同販賣毒品犯行，又縱認伊有販賣毒品，
    惟伊於97年6月4日供出毒品來源，應依毒品危害防制條例第
    17條減輕其刑云云；被告壬○○辯稱：伊曾經毀損丑○○之
    行動電話機具，故丑○○不可能再向伊購買毒品，且丑○○
    於警偵訊及原審審理時關於交付毒品時間前後供述不一；另
    伊與寅○○相約在臺中市○○路、文心路交岔路口之愛買停
    車場見面，係寅○○要拿槍賣伊，且由通訊監察譯文充其量
    僅係伊幫寅○○找尋販毒者而已；又伊係向辰○○購買毒品
    ，不是販賣海洛因予辰○○，且辰○○於警偵訊就購買毒品
    之時間及金額前後不一，顯不足採；況證人均為購毒者，供
    出毒品來源可獲減刑，渠等證詞真實性仍待其他證據加以補
    強，本件既缺乏其他積極證據可以佐證，自難逕以證人前後
    不符之證詞認定伊有販賣毒品之犯行云云。
二、按施用毒品者所稱其向某人買受毒品之指證，不得作為有罪
    判決之唯一證據，仍須調查其他必要之證據，以察其是否與
    事實相符。所謂必要之補強證據，固不以證明販賣毒品犯罪
    構成要件之全部事實為必要，但以與施用者之指證具有相當
    之關聯性為前提，其經與施用者之指證綜合判斷，已達於確
    信施用者之指證為真實者，得為有罪之認定。又證據之證明
    力，由法院本於確信自由判斷，但不得違背經驗法則及論理
    法則，刑事訴訟法第155 條第1 項定有明文。證人之陳述有
    部分前後不符，究竟何者可採，法院本得依其自由心證予以
    斟酌，若其基本事實之陳述與真實性無礙時，仍非不得予以
    採信，非謂一有不符，即認其全部均為不可採納。海洛因、
    甲基安非他命既係毒品，無論持有、施用、販賣，均屬違法
    ，為治安機關所嚴查，乃眾所週知，是毒品交易通常係於隱
    密下進行，於通訊中亦鮮有明白直接以「毒品」、「海洛因
    」或「安非他命」等名稱或相近之用語稱之，幾均以暗語或
    彼此已有默契之含混語意而為溝通，則檢警合法執行通訊監
    察所得內容中，雖雙方未明示購買毒品，苟無違背經驗法則
    及論理法則，仍得據以認定毒品交易行為之存在。又販賣毒
    品之交易型態，有所謂「大盤」、「中盤」或「小盤」之分
    。其中「大盤」或「中盤」者，倘時機掌握得宜，或可查獲
    電子秤、帳冊、分裝袋等販賣工具，且因購買者眾，一旦事
    發，必有多數知情或買受人等可為證人。然在「小盤」與偶
    發之零星交易，因係一手交錢，一手交貨，過程匆促，對象
    不多，非必使用販賣工具或記載帳冊。此種交易方式，因交
    易時間短暫，未必有第三者知悉其情事，且茍非檢警事先獲
    知情報，甚難於交易現場當場查獲。法院固不應僅憑購買者
    片面之指證，據以認定被告販賣毒品之犯行，然購買者之指
    證在證據法則上既屬人證之一種，與被告之自白不得作為認
    定事實唯一證據之情形不同，如購買者之指證並無矛盾或瑕
    疵，亦未違背經驗法則與論理法則時，自不應僅因無法查得
    其他直接佐證，即對購買毒品者所為對販毒者不利之指證，
    全然捨棄不採。
三、關於被告甲○○、辛○○販賣毒品部分：
    (一)證人癸○○確有於97年4 月14日向被告甲○○單獨購買甲
      基安非他命，及另於97年5 月6 日下午9 時許，與辛○○
      聯繫毒品交易事宜後，2 人相約在彰化縣永靖鄉永靖國小
      附近見面，由辛○○出面為甲○○交付海洛因之事實，業
      據證人癸○○於97年6 月3 日警詢及同日偵查中證述明確
      （見彰警刑偵一字第9700號卷第9 至13頁、97年度他字第
      237號卷第36至39頁），核與其於原審法院 97年度訴字第
      2209號被訴違反毒品危害防制條例案件經訊問時，供稱毒
      品來源為被告甲○○一節相符，被告辛○○復於97年6 月
      4日警、偵訊時亦均供稱：97年5月6 日通話所稱之「小葳
      」是指海洛因，是通話對方叫伊攜帶海洛因賣給他，伊收
      取6000元。伊係幫甲○○送毒品給下游購毒者，如果有人
      打電話找甲○○買，伊就送過去，甲○○會免費提供海洛
      因、安非他命給伊施用，偶而會給伊2000元不等當零用等
      語；參以與被告甲○○持用之門號0000000000號行動電話
      及被告辛○○持用之門號0000000000號行動電話通訊監察
      譯文所示之通訊內容，足徵證人癸○○證述確與被告甲○○、辛○○有交易毒品海洛因、甲基安非他命之情節尚非
      憑空虛捏，況證人癸○○有施用毒品海洛因、甲基安非他
      命之惡習，業據證人癸○○陳明在卷，並有其臺灣高等法
      院全國前案紀錄表在卷可參，堪信屬實。至證人癸○○雖
      於原審97年9月18日及本院98年2月19日審理時改稱：伊所
      施用之毒品海洛因及甲基安非他命，係與被告甲○○或辛○○合資向綽號「阿萬」之人購買，電話中稱「小威」係
      指阿萬之女朋友，97年4月14 日甲○○幫伊拿7000元甲基
      安非他命，伊沒有錢給他，在警訊時係為獲交保才說上線
      是辛○○云云，惟證人癸○○於前揭警詢及偵查中均未提
      及合資購毒一事，反亦明確證稱對話內容中所稱之「阿萬
      」、「小威」、「珠仔」分別係指毒品甲基安非他命、海
      洛因及金錢之代號，又曾帶同警方前往彰化縣田尾鄉富可
      汗汽車旅館等處指證被告甲○○交易毒品地點，並因而查
      獲毒品等情，復明確證陳：97年4月14日2時11分48秒這通
      電話交易有成功，伊係以3500元向甲○○購得甲基安非他
      命1包，後來伊表示3500元明天再給他；97年5月6日21時4
      分25秒這通電話交易也有成功，是伊向辛○○購買海洛因
      4 分之1錢6000 元；平時毒品都是甲○○拿給伊，但偶而
      甲○○會叫辛○○將毒品送來賣伊，辛○○是甲○○身邊
      助手，平日聽從甲○○指示運送、販賣毒品等語。顯見證
      人癸○○於原審及本院審理時之上開證述，核係事後迴護
      被告甲○○、辛○○之詞，自非可採。
    (二)證人庚○○確有於 97年5月17日向被告甲○○購買毒品海
      洛因1次之事實，業據證人庚○○於 97年6月4日偵查中及
      原審97年9月18日審理時證述明確（見97年度偵字第 5411
      號卷一第6至9頁、原審卷二第13至16頁），核與被告甲○○持用之門號0000000000號行動電話通訊監察譯文所示約
      定見面地點之對話內容相符，且證人庚○○有施用毒品海
      洛因之行為，亦據證人庚○○陳明在卷，並有臺灣高等法
      院被告前案紀錄表 1份附卷可查，是其有關向被告甲○○
      購買第 1級毒品之證述，應堪採信。證人庚○○於本院審
      理中經按址傳喚、拘提，均無法傳拘到案，有送達回證及
      彰化縣警察局北斗分局98年3月17日北警分偵字第0980003
      365 號函檢送拘票回證附卷可稽，本院依據上情，認此部
      分事證已臻明確，爰不再繼續傳訊，併此敘明。
    (三)證人巳○○確有於97年5月21日、97年5月31日、97年6月1
      日及97年6月3日向被告甲○○購買毒品海洛因共 4次之事
      實，業據證人巳○○於 97年6月13日偵查中及原審97年10
      月21日審理時證述明確（見97年度偵字第5411號卷二第83
      至85頁、原審卷二第72至73頁），並供稱：甲○○告訴伊
      如要買毒品，就跟他說要找某人，價格、數量當面再談，
      電話中提到「 1個少年去跟你作工，能處理嗎」，是甲○○問伊 1千元的海洛因夠不夠等語，核與被告甲○○持用
      之門號0000000000、0000000000號行動電話通訊監察譯文
      所示之對話內容相符，且證人巳○○有施用毒品海洛因之
      前科，亦據證人巳○○陳明在卷，並有臺灣高等法院被告
      前案紀錄表1份附卷可查，是其有關向被告甲○○購買第1
      級毒品之證述，應堪採信。雖證人巳○○於本院98年 3月
      12日審理時翻異前詞，改稱：伊去找甲○○買毒品，後來
      他說他有妻小，就都請伊施用，沒有跟伊拿錢，通聯譯文
      說有一個年輕人（台語）跟你去做工，這年輕人表示安非
      他命等語，證人巳○○上開證詞與其於偵查及原審審理時
      之證稱其確於97年5月21日、97年5月31日、97年6月1日及
      97年6月3日，各以1千元向被告甲○○購買毒品海洛因共4
      次之情相左，顯係事後迴護被告甲○○之詞，不足採信。
      至證人己○○於本院 98年2月19日審理時先證稱：去年還
      不到5 月是春天的時候，伊和巳○○在甲○○的苗圃工作
      ，巳○○曾邀伊載他去田尾的富可汗汽車旅館和甲○○見
      過 1次面，伊沒有看到巳○○和甲○○在買賣毒品云云，
      該證人供述 97年5月以前之事，當與本案認定證人巳○○
      於97年5、6月間向被告甲○○購買毒品之事無涉。嗣證人
      己○○於同日審理時改稱： 97年5月31日及97年6月3日伊
      和巳○○有去汽車旅館找甲○○，巳○○叫甲○○給工錢
      ，並要拿毒品，甲○○不答應云云，即與先前證稱其係於
      97年5月之前與巳○○去汽車旅館找過甲○○1次互相齟齬
      ，核係附和被告甲○○之詞，亦難採為有利於被告甲○○
      之證據。又被告甲○○辯稱：證人巳○○自稱1星期用1次
      毒品，自不可能密集向伊購毒云云，惟證人巳○○於本院
      審理時證稱：伊約 3、4天用1次毒品，即與本案認定證人
      巳○○分別於97年5月21日、97年5月31日、97年6月1日及
      97 年6月3 日向被告甲○○購買毒品海洛因之情，並無顯
      然矛盾之情形，附此說明。
    (四)證人丁○○確有向被告甲○○購買毒品甲基安非他命之事
      實，業據證人於96年9 月21日偵查中結證屬實（見臺灣雲
      林地方法院檢察署96年度偵字第4912號卷第66至69頁），
      且證人丁○○有施用毒品甲基安非他命之行為，亦據證人
      丁○○於警、偵訊時陳明在卷，並有臺灣高等法院被告前
      案紀錄表1 份附卷可查，是其有關向被告甲○○購買第 2
      級毒品甲基安非他命之證述，應堪採信；況參以被告甲○○於96年9月21日警詢時亦自承：「丁○○找過伊3次，第
      1次沒有調貨，第2次伊有調到6000元甲基安非他命，但丁○○只有5000元，伊也賠本賣，第3次丁○○就拿足 6000
      元，伊亦調貨賣給丁○○ 2包甲基安非他命6000元」等語
      （見雲警刑偵二字第961901887號卷第8頁），而邇來政府
      查緝毒品之施用或販賣執法甚嚴，被告甲○○與證人丁○○既非至親關係，又非彼此昔日即有大量交易情形，而偶
      一為之提供代為調貨之服務，衡諸常情，若非有販賣以牟
      取買賣間差價利得之意圖，豈會甘冒重典，專程代他人購
      入甲基安非他命後，再依購入價格將毒品交付他人，將個
      人置於遭警方查獲之高度風險下，而毫無利得之理？顯見
      被告甲○○辯稱調貨一情，應係避就之詞，不足採信。另
      證人丁○○於原審及本院審理中經按址傳喚、拘提，均無
      法傳拘到案，有臺灣雲林地方法院檢察署97年10月14日雲
      檢家愛97助489字第26966號函、98年3月11日雲檢家勤 98
      助66字第6353號函附卷可稽，本院依據上情，亦認此部分
      事證已臻明確，爰不再繼續傳訊，併此敘明。
    (五)證人卯○○確有於97年4 月10日及同月16日，向被告甲○○單獨購買甲基安非他命之事實，業據證人卯○○ 97年6
      月5 日警詢及同日偵查中證述明確（見彰警刑偵一字第97
      00號卷第27至30頁、97年度偵字第5411號卷二第33至36頁
      ），且被告甲○○於本院審理時亦坦承 97年4月16日販賣
      第 2級毒品甲基安非他命2000元予卯○○之情，再參以證
      人卯○○與被告甲○○持用之門號0000000000號行動電話
      通訊監察譯文所示之通訊內容，足徵證人卯○○證述確與
      被告甲○○交易毒品甲基安非他命 2次之情節尚非憑空虛
      捏，況證人卯○○亦有施用毒品甲基安非他命之惡習，業
      據證人卯○○陳明在卷，並有其臺灣高等法院全國前案紀
      錄表在卷可參，堪信屬實。至證人卯○○雖於原審 97年9
      月18日審理時改稱：伊與被告甲○○係合資購買甲基安非
      他命，毒品來源係綽號「阿萬」之人云云，惟與被告甲○○自白有97年4月16日販賣第2級毒品甲基安非他命2000元
      予卯○○之情有所矛盾，且證人卯○○於前揭警詢及偵查
      中，全然未提與被告甲○○合資購毒一事，再觀諸上開通
      訊監察譯文，亦無任何商議合資之內容，而係直接與綽號
      「兄仔」之人談論毒品交易之地點，證人卯○○於警詢時
      復明確指認通話內容中所稱之「兄仔」即為被告甲○○等
      節，足認證人卯○○於原審證述係與被告甲○○合資購買
      云云，顯非事實，不足採信。
四、關於被告壬○○販賣毒品部分：
    (一)證人丑○○確有於 97年4月初及同月中下旬，向另案被告
      丙○○購買毒品海洛因各1000元，其中第 2次由被告壬○○依指示出面交付海洛因，未因壬○○沒有交還手機而誣
      賴販毒等情，業據證人丑○○於97年6月4日偵查中、原審
      97 年10月21日審理時、原審另案被告丙○○97年2月22日
      審理時證述明確（見97年度偵字第6167號卷一第44頁反面
      、原審卷二第74至76頁、原審97年度訴字第4527號卷第72
      至74頁），核與證人丑○○持用之門號0000000000號行動
      電話通聯記錄，顯示於 97年4月間與另案被告丙○○持用
      之門號0000000000號行動電話有密切電話聯繫，亦與被告
      壬○○持用之門號0000000000號行動電話有所聯絡（見97
      年度偵字第 5411號卷一第182頁）之情相符，且證人丑○○前有施用毒品海洛因之行為，亦據證人丑○○陳明在卷
      ，及臺灣高等法院被告前案紀錄表 1份附卷可查，況證人
      丑○○不僅能就先後 2次前來交付毒品之人各為另案被告
      丙○○及被告壬○○等情詳加敘述，更能清楚交代 2次毒
      品交易處理經過，並無空言指摘或含混籠統之情事，足見
      其證言之憑信性甚高，是其有關向被告壬○○購買第一級
      毒品之證述，應堪採信。至證人丑○○就被告壬○○交付
      海洛因之時間，前後有謂97年4月初，有謂同年4月中旬或
      4 月下旬，惟證人丑○○對於諸如交付毒品對象、數量、
      地點等交易要件之陳述則屬前後一致，已足特定犯罪行為
      之同一性，其所陳述交易時間之差異，應係證人丑○○到
      庭證言時未及清楚回憶所致，究不能憑此即謂證人丑○○
      所言皆係出於虛構不實。又證人即另案被告丙○○於本院
      98 年2月19日審理時證稱：伊曾跟丑○○借錢，丑○○要
      跟伊討藥（毒品），伊身邊沒有藥，所以沒有給他，他因
      此記恨，故意說伊販毒，壬○○亦無替伊拿毒品給丑○○
      過云云，惟依卷附通訊監察譯文所示（見97年度偵字第54
      11號卷一第183頁），丙○○門號 0000000000號行動電話
      ，曾與被告壬○○所使用之0000000000號行動電話於97年
      4月10日晚間8時51分31秒許，丙○○向被告壬○○表示：
      「廖仔（指證人丑○○）領錢來給我，我就打電話給你跟
      你說我這裡有 2萬元，要拿貨。」等語，另案被告丙○○
      既證稱曾向證人丑○○借錢，但證人丑○○並未實際出借
      等情，顯見丙○○向被告壬○○在電話中所稱領錢乙節，
      絕非證人丑○○出於金錢借貸之意思而交付，而該通訊監
      察譯文所稱「拿貨」一語，應係指購買毒品之意，是上開
      對話應係於證人丑○○向丙○○表示欲洽購海洛因後，由
      丙○○轉向被告壬○○調貨，因而出現上開通話內容，依
      此亦足擔保證人丑○○前揭證述被告壬○○與另案被告丙○○共同販賣毒品情節之真實性。
    (二)證人寅○○確於97年4月6日有向被告壬○○購買毒品海洛
      因6000元1次之事實，業據證人寅○○於97年6月11日警詢
      、偵查中證述明確（見97年度偵字第5411號卷二第52至54
      頁、第69至72頁），又證人寅○○有施用毒品海洛因之惡
      習，亦據證人寅○○陳明在卷，並有其臺灣高等法院被告
      前案紀錄表1份在卷可參。雖證人寅○○嗣於原審97年9月
      18日審理時改稱：97年4月6日下午伊託被告壬○○代為調
      取海洛因，但並未調到毒品，然伊有還壬○○先前積欠之
      6000元云云，惟觀諸卷附其與被告壬○○持用之門號0000
      000000號行動電話 97年4月6日下午5時54分之通訊監察譯
      文，隻字未提還錢一事，甚且在對話中出現「要41」等有
      關毒品數量之暗語，核與證人寅○○於前開警詢時證稱：
      伊向被告壬○○購買海洛因數量約 0.8公克，金額6000元
      等情大致相符，堪信證人寅○○確係向被告壬○○購買毒
      品海洛因無訛，其於原審審理時之證述，顯係事後迴護被
      告之詞，自非可採。至證人即被告甲○○於本院 98年2月
      19日審理時雖證稱： 97年4月初清明附近，有一天下午壬○○來找伊討藥（海洛因），他說他要去北部還是哪裡，
      怕去會艱苦，要跟伊討一些帶去，伊後來有拿 2根捻好的
      煙借他等語，被告壬○○係欲證明其已向他人索討海洛因
      ，自不可能再有海洛因販賣他人，惟證人甲○○上開所稱
      97年4月初清明附近，是否即係 97年4月6日尚且有疑，再
      依 97年4月6日下午5時54分之通訊監察譯文內容所示，被
      告壬○○表明其人在彰化，證人寅○○表示其馬上就到等
      語，被告壬○○並未有要北上之舉，是縱被告甲○○所述
      上情屬實，亦難採為有利於被告壬○○之證據。
    (三)證人辰○○確有於 97年4月間向被告壬○○單獨購買海洛
      因3000元1次之事實，業據證人辰○○97年6月27日警詢及
      同日偵查中證述綦詳（見97年度偵字第5411號卷二第 125
      至132頁、第 134至139頁），且證人辰○○亦有施用毒品
      海洛因之惡習，業據證人辰○○陳明在卷，並有其臺灣高
      等法院全國前案紀錄表在卷可參，堪信屬實。至證人辰○○雖於原審 97年9月18日審理時，翻異前詞改稱：伊均向
      綽號「阿文」之人購買海洛因，未曾向被告壬○○買過毒
      品云云，惟證人辰○○於前揭偵訊時即明確證稱：最後 1
      次向被告壬○○購買係在97年4或5月間，另有向阿文及阿
      全購毒等語，益徵其於原審審理時之證言係欲迴護被告壬○○，始就購買海洛因之對象為此前後不一致之證述，委
      不足採。至證人乙○○固於本院 98年2月19日審理時證稱
      ：97 年4月間某日，壬○○打電話叫伊去他家，他問伊有
      沒有藥（毒品），伊說伊也在艱苦，那有藥，後來他打電
      話給一個叫耀麟的朋友，叫他朋友拿毒品過去，壬○○說
      要向他朋友買，他朋友說量沒那麼多，就拿給壬○○和伊
      吃等語，惟證人乙○○上開所稱 97年4月間某日，是否與
      證人辰○○於97年4月間向被告壬○○購買海洛因3000元1
      次之日期有所重疊，並不得而知，且施用毒品者互相支援
      調取或販賣毒品，亦所在多有，是縱證人乙○○上開證詞
      屬實，亦難解免被告壬○○確有販賣海洛因3000元予證人
      辰○○之事實。
五、關於被告辛○○轉讓毒品部分：
    上揭被告辛○○轉讓第1 級毒品海洛因予壬○○施用之事實
    ，業據被告辛○○於本院審理時坦承不諱，核與證人即同案
    被告壬○○於原審證述之情節相符，復有渠等持用之上開行
    動電話通訊監察譯文所示之簡訊內容可資參照，足認被告辛○○之自白與事實相符，堪可採為論罪科刑之依據。
六、此外，並有如附表7編號 5、6所示被告甲○○所有之行動電
    話各1具、如附表7編號7、8所示之被告辛○○、壬○○所有
    行動電話各 1具扣案可證，並有通訊監察譯文、行動電話基
    本資料在卷可憑。另扣得被告甲○○所有如附表7編號 1、3
    所示白色粉末共13包，經送請法務部調查局鑑定結果，均為
    第1級毒品海洛因，其中附表7編號1海洛因2包合計淨重0.53
    公克、空包裝重0.57公克，其中附表7編號3海洛因11包合計
    淨重31.7 9公克、空包裝總重7.59公克，有該局96年10月13
    日調科壹字第09623071950號鑑定書、97年7月11日調科壹字
    第09723030080號鑑定書各1紙附卷足憑；又扣得如附表 7編
    號2、4所示之白色晶體共38包，經送請憲兵司令部刑事鑑驗
    中心及行政院衛生署草屯療養院鑑驗結果，亦均含甲基安非
    他命成分，係屬第2級毒品無訛，其中附表 7編號2甲基安非
    他命1包驗前淨重1.5535公克、驗餘淨重 1.4963公克，其中
    附表7編號4甲基安非他命37包，驗前淨重共231.1844公克、
    驗後淨重共 231.129公克，亦有憲兵司令部刑事鑑驗中心97
    年3月24日憲直刑鑑字第 0970000412號鑑定書及行政院衛生
    署草屯療養院97 年7月11日草療鑑字第0970005657號鑑定書
    各1紙在卷可參。
七、又販賣海洛因及甲基安非他命係違法行為，非可公然為之，
    亦無公定價格，容易分裝並增減份量，而每次買賣之價量，
    可能隨時依雙方關係深淺、資力、需求量及對行情之認知、
    來源是否充裕、查緝是否嚴緊、購買者被查獲時供述購買對
    象之可能風險之評估等，而異其標準，非可一概而論，從而
    販賣之利得，除被告就販賣之價量俱臻明確供述外，委難察
    得實情，然販賣之人從價差或量差中牟利之方式雖異，其意
    圖營利之販賣行為則無二致。本件被告3 人所為各次販賣毒
    品犯行，雖因並未當場查獲販毒事實，且時隔久遠，而無從
    察知其販賣毒品確實數量，惟毒品危害防制條例所處罰之「
    販賣」毒品罪，所著重者為在主觀上有藉以牟利之惡性，及
    對毒品之擴散具有較有償或無償轉讓行為更嚴重之危害性，
    被告「營利」之意圖係從客觀之社會環境、情況及證人、物
    證等資料，依據證據法則綜合研判認定；衡諸毒品海洛因、
    甲基安非他命均量微價高，且依一般社會通念以觀，販賣行
    為在通常情形下均係以牟利為其主要誘因及目的，從而，舉
    凡其有償交易，除足反證其確另基於某種非圖利本意之關係
    外，通常尚難因無法查悉其販入價額作為是否高價賣出之比
    較，諉無營利之意思，阻卻販賣犯行之追訴。本件被告等確
    有上開販賣毒品之行為，已經調查屬實，考量社會大眾均知
    買賣毒品係非法行為之客觀社會環境，依據上開積極證據及
    經驗法則綜合研判，被告等確有營利之意圖甚明。
八、綜上所述，被告甲○○、辛○○及壬○○確有如犯罪事實一
    (一)至(五)所示販賣海洛因或甲基安非他命予癸○○等購毒者之
    行為，又被告辛○○另有如犯罪事實二所示轉讓海洛因之犯
    行，均事證明確，渠等空言否認犯行，應係臨訟卸責之詞，
    無足憑採。
參、論罪科刑
一、按毒品危害防制條例第2 條第2 項第1 款及第2 款規定，海
    洛因及甲基安非他命分別係屬列管之第一級毒品及第二級毒
    品，不得非法持有、施用、轉讓、販賣。又按刑法上所謂販
    賣行為，不以販入後復行賣出為必要，只要以營利為目的，
    而有販入或賣出二者其一之行為，即足構成，雖未及賣出，
    仍屬販賣既遂，其後復分次賣出，與先前之販入行為，均為
    販賣犯行（參照最高法院88年度臺上字第2828號判決意旨）
    。次按刑事上販賣罪之完成，與民事上買賣契約之成立，二
    者之概念尚有不同，刑事上之販賣行為，則須以營利為目的
    ，將標的物販入或賣出，有一於此，其犯罪行為始為完成，
    苟行為人尚未將標的物販入或賣出，即難謂其販賣行為已屬
    完成（參照最高法院88年度臺上字第3760號判決意旨）。復
    按販賣毒品之所謂販賣行為，係行為人基於營利之目的，而
    販入或賣出毒品而言。販賣毒品者，其主觀上須有營利之意
    圖，且客觀上有販賣之行為，即足構成，至於實際上是否已
    經獲利，則非所問。即於有償讓與他人之初，係基於營利之
    意思，並著手實施，而因故無法高於購入之原價出售，最後
    不得不以原價或低於原價讓與他人時，仍屬販賣行為。必也
    始終無營利之意思，縱以原價或低於原價有償讓與他人，方
    難謂為販賣行為，而僅得以轉讓罪論處（最高法院93年度臺
    上字第1651號刑事判決意旨參見）。是核被告甲○○如犯罪
    事實(一)、(二)所為，被告辛○○如犯罪事實(一)所為，被告壬○○如犯罪事實(四)、(五)所為，係犯毒品危害防制條例第4 條第
    1 項之販賣第一級毒品罪；被告甲○○如犯罪事實(三)所為，
    係犯同條第2 項之販賣第二級毒品罪；被告辛○○如犯罪事
    實二所為，係犯同條例第8條第1項之轉讓第一級毒品罪，又
    其轉讓第一級毒品海洛因予壬○○之數量，係僅供 1次施用
    之少許粉末，數量約0.2公克，淨重未達5公克等情，業據被
    告壬○○陳明在卷，尚未達於加重其刑之數量標準，自毋庸
    依上開規定加重其刑，附此敘明。再被告甲○○、辛○○就
    上揭犯罪事實(一)所示之犯行，被告壬○○與另案被告丙○○
    就上揭犯罪事實(四)所示之犯行，互有犯意聯絡及行為分擔，
    均為共同正犯。被告 3人販賣第一、二級毒品而持有第一、
    二級毒品之低度行為，應為販賣第一、二級毒品之高度行為
    所吸收，被告辛○○轉讓第一級毒品前持有第一級毒品之低
    度行為，亦為轉讓第一級毒品之高度行為所吸收，均不另論
    罪。
二、再按94年2 月2 日修正公佈，於95年7 月1 日施行之刑法，
    基於刑罰公平原則之考量，杜絕僥倖之犯罪心理，並避免易
    致鼓勵犯罪之誤解，已刪除第56條連續犯之規定。行為人反
    覆實行之犯罪行為茍係在刑法修正施行後者，因法律之修正
    已生阻斷連續犯之法律效果，除認應合於接續犯、繼續犯、
    集合犯等實質上一罪關係而以一罪論處外，基於一罪一罰之
    刑罰公平性，自應併合處罰。而刑法上所謂集合犯是指立法
    者所制定之犯罪構成要件中，本就預定有數個同種類之行為
    將反覆實行之犯罪而言，是將各自實現犯罪構成要件之多數
    行為，解釋為集合犯，而論以一罪；是以對於集合犯，必須
    從嚴解釋，以符合立法者之意向。所謂集合犯，係指數犯罪
    構成要件中，本即預定有數個同種類之行為將反覆實行，雖
    其特質為行為含有反覆實行複數行為而評價為包括一罪，但
    並非其所有反覆實行之行為，皆一律認為包括一罪，仍須從
    行為人之主觀犯意，自始係基於概括性，行為之時、空上具
    有密切關係，且依社會通念，認屬包括之一罪為合理適當者
    ，始足當之，否則仍應依實質競合予以併合處罰。犯罪是否
    包括一罪之集合犯，客觀上，應斟酌其法律規定文字之本來
    意涵、實現該犯罪目的之必要手段、社會生活經驗中該犯罪
    實行常態及社會通念等；主觀上，則視其是否出於行為人之
    一次決意，並秉持刑罰公平原則，加以判斷（最高法院96年
    度臺上字第1850號、96年度臺上字第3531號、96年度臺上字
    第4969號、96年度臺上字第1168號判決意旨參照）。本件被
    告甲○○、壬○○意圖營利而販賣毒品之各該次行為，為實
    現牟利之犯罪目的，依吾人之生活經驗，其犯罪之實行，固
    以反覆、繼續為常態，然其販賣之時間、販賣地點、販賣對
    象、販賣毒品種類均各自不盡相同，難認係出於被告之 1次
    犯罪決意；況此類異時、異地且異其對象之販賣毒品行為，
    依社會通念，殊難認以評價為一罪為適當；再者，其多次販
    賣毒品，致該毒品氾濫，嚴重危害國人身心健康之犯罪結果
    ，評價為集合犯之包括一罪，難謂符合法律規範本質，更與
    刪除連續犯之修法意旨相違，自不得認僅成立集合犯之包括
    一罪，是本件被告甲○○、壬○○所犯之各次販賣各該級毒
    品犯行，均應予分論併罰。又被告辛○○上開販賣與轉讓第
    一級毒品犯行，犯意各別，行為互殊，亦應予以分論併罰。
三、另查被告甲○○、辛○○、壬○○分別有上開犯罪事實欄所
    載之前科紀錄，此有臺灣彰化地方法院檢察署刑案資料查註
    紀錄表及臺灣高等法院被告前案紀錄表各1 份附卷可稽，渠
    等於受有期徒刑之執行完畢後，5 年內故意再犯本件最重本
    刑為有期徒刑以上之各罪，均屬累犯，除法定本刑為死刑、
    無期徒刑部分不得加重外，各應就有期徒刑及得併科罰金刑
    部分，依刑法第47條第1 項之規定加重其刑。
四、又按販賣第一級毒品罪之法定刑為「死刑或無期徒刑；處無
    期徒刑者，得併科1,000 萬元以下罰金」，然同為販賣第一
    級毒品之人，其原因動機不一，犯罪情節未必盡同，或有大
    盤毒梟者，亦有中、小盤之分，甚或僅止於吸毒者友儕間為
    求互通有無之有償轉讓者亦有之，其販賣行為所造成危害社
    會之程度自屬有異，法律科處此類犯罪，所設之法定最低本
    刑卻同為「無期徒刑，得併科1,000 萬元以下罰金」，不可
    謂不重。於此情形，倘依其情狀處以相當之有期徒刑，即足
    以懲儆，並可達防衛社會之目的者，自非不可依客觀之犯行
    與主觀之惡性二者加以考量其情狀，是否有可憫恕之處，適
    用刑法第59條之規定酌量減輕其刑，期使個案裁判之量刑，
    能斟酌至當，符合比例原則。查被告甲○○、辛○○共同販
    賣海洛因予如犯罪事實(一)所示之癸○○，被告甲○○另販賣
    第一級毒品海洛因予如犯罪事實(二)所示之人，被告壬○○販
    賣第一級毒品海洛因予如犯罪事實(四)、(五)所示之人，其等販
    賣價格為 1千元至數千元，被告甲○○、壬○○販賣所得合
    計各 1萬1千元及1萬元，販賣數量非鉅，被告辛○○僅與被
    告甲○○共同販賣海洛因 1次，揆諸其等販賣情節，因價格
    、數量尚微，與大量出售第一級毒品以賺取巨額利潤者，顯
    屬有別，是以被告辛○○、甲○○、壬○○之犯罪情節論，
    惡性尚非重大不赦，若以毒品危害防制條例第4條第1項所規
    定之法定本刑而科處販賣既遂部分最輕本刑無期徒刑，均實
    屬情輕法重，在客觀上尚足以引起一般之同情，即有堪資憫
    恕之處，本院認依其情狀分別處以相當之有期徒刑，已足以
    懲儆，並可達防衛社會之目的，爰就渠等販賣第一級毒品部
    分，皆適用刑法第59條之規定，分別酌量減輕其刑，上開各
    部分刑有加重其減輕者，並皆依法先加後減之。
五、至被告辛○○於原審辯護意旨雖認本件被告辛○○應符合毒
    品危害防制條例第17條減輕其刑之規定云云。惟按毒品危害
    防制條例第17條規定，犯同條例第4條第1項至第4項、第5條
    第1項至第4項前段、第6條第1項至第4項、第7條第1項至第4
    項、第8條第1項至第4項、第10條或第11條第1項、第 2項之
    罪，供出毒品來源，因而破獲者，得減輕其刑。其立法用意
    ，旨在鼓勵被告供出其所製造、運輸、販賣或持有之毒品來
    源，俾追究出該毒品之前手，以澈底清除毒品氾濫。故所謂
    「供出毒品來源」係指具體供出上游之毒品來源，以防止毒
    品之蔓延而言。如僅供出共犯，而未供出上游之毒品來源，
    即不得依前開法條減輕其刑（最高法院95年度臺上字第 489
    號判決要旨參照）。查本件依被告辛○○所述被告甲○○涉
    案情節，僅能認定渠等就犯罪事實(一)所示之犯行係共犯，非
    屬本件販賣毒品之來源，且被告甲○○於97年6月4日經被告
    辛○○主動供出之前，於 96年9月21日即因購毒者丁○○指
    控販賣第二級毒品，而經查獲，此有臺灣雲林地方法院檢察
    署96年度偵字第4912號卷可資佐證，與毒品危害防制條例第
    17條之規定尚屬有間，無適用該條減輕其刑之餘地，附此敘
    明。又被告甲○○於本院最後 1次審理期日主張其有供出上
    游毒販云云，惟遍查卷內資料並未有被告甲○○供出毒品來
    源因而破獲之情，是其上開主張，顯屬無據，併此說明。
六、原審認被告等犯罪事證明確，予以論罪科刑，固非無見。惟
    查：(一)按數罪併罰，應分別宣告其罪之刑，並依刑法第51條
    各款規定，定其應執行之刑；此所稱其罪之「刑」，不僅指
    主刑而言，褫奪公權、沒收等從刑亦包括在內，此觀同法條
    第8款及第9款，就宣告多數褫奪公權及宣告多數沒收者，分
    別明定其應執行之標準自明。倘於同一判決之數罪併罰，宣
    告多數褫奪公權或沒收，而未依上開規定，宣告其應執行之
    從刑者，即有判決不適用法則之違背法令（最高法院90年度
    台上字第7835號判決意旨可參）。本件被告甲○○、辛○○
    、壬○○所犯數罪，除被告辛○○犯轉讓第一級毒品罪外，
    其餘各罪均宣告沒收之從刑，惟原審判決主文欄卻均未宣告
    被告 3人應執行之沒收從刑，即有未洽。(二)又按毒品危害防
    制條例第18條前段規定：查獲之第一、二級毒品，不問屬於
    犯人與否，沒收銷燬之；故被告經法院為有罪之科刑判決時
    ，查獲之毒品，與被告本案所犯並經法院諭知有罪者若全然
    無關，固不得於該有罪判決之主刑下宣告沒收；至若查獲之
    毒品，與被告被訴之本案非全然無關，法院自應於主刑下宣
    告沒收（最最法院94年度台上字第1227號判決意旨足參）。
    本件被告甲○○於96年9月20日在彰化縣田尾鄉順圳巷482之
    8 號前方之苗圃，經警查扣海洛因2小包及甲基安非他命1包
    ；又於97年6月4日為警在彰化縣田尾鄉富可汗汽車旅館所承
    租房間，扣得甲基安非他命37包及海洛因11包，其中海洛因
    37包部分，與被告甲○○、辛○○共同販賣第一級毒品部分
    有所關聯，其餘毒品亦與被告甲○○販賣第一、二級毒品有
    所關聯，自應依法為沒收銷燬（毒品部分）及沒收（毒品外
    包裝部分）之諭知，原審未為此諭知，尚有未合。(三)復按毒
    品危害防制條例第19條第1項規定，係刑法第38條第1項第 2
    款、第 3款沒收之特別規定。於共同正犯，因其犯罪所得係
    合併計算，且於全部或一部不能沒收時以其財產抵償之，為
    避免執行時發生重複沒收、抵償之情形，故各共同正犯之間
    係採連帶沒收主義，於裁判時僅諭知連帶沒收，不得就全體
    共同正犯之總所得，對各該共同正犯分別重複諭知沒收。被
    告甲○○、辛○○就上揭犯罪事實(一)所示之犯行，被告壬○○與另案被告丙○○就上揭犯罪事實(四)所示之犯行，互有犯
    意聯絡及行為分擔，均為共同正犯，於裁判時各應諭知連帶
    沒收，惟原審判決該部分附表主文卻僅先諭知沒收，另諭知
    連帶抵償，容有未當。(四)被告壬○○係與另案被告林輝「隆
    」共犯犯罪事實(四)所示之犯行，原審判決均載為林輝「龍」
    ，顯有錯誤。(五)原審判決一方面認證人庚○○、巳○○、丑
    ○○於警詢中之陳述不得作為認定本案犯罪事實有無之證據
    ，並無證據能力，惟於論罪證據欄卻仍引用該部分警詢之筆
    錄頁數（見原判決第 14頁第6行、第15行、第16頁第7、8行
    ），尚有未洽。被告 3人上訴意旨除被告甲○○、辛○○上
    開自白犯行外，均否認其餘犯行，指摘原審判決不當，並無
    理由，被告甲○○、辛○○就自白犯行部分認原審量刑過重
    ，尚有理由，原審判決既有上開可議之處，即屬無可維持，
    自應由本院就其3人有罪部分予以撤銷改判。爰審酌被告3人
    均素行不佳，有毒品等前科紀錄（參卷附臺灣高等法院被告
    前案紀錄表），復各鋌而走險從事販毒交易，明知海洛因、
    甲基安非他命為第一、二級毒品，使用容易成癮，濫行施用
    ，非但對施用者身心造成傷害，且多有施用致死之案例，而
    因其成癮性，常使施用者經濟地位發生實質改變而處於劣勢
    ，容易造成家庭破裂戕害國力，為國家嚴格查禁之違禁物，
    仍不顧其販賣對象可能面臨之困境，加以販賣，其販賣行為
    助長毒品流通，致生危害於社會非輕，且大部分未能坦認犯
    行，猶飾詞以對，未見悔意，暨渠等之犯罪參與程度、智識
    程度、犯罪之動機、目的、手段、販賣對象之人數、次數、
    金額，暨被告辛○○坦承轉讓第一級毒品，態度尚佳等一切
    情狀，分別量處如附表 1至6所示之刑，並定如主文第2項至
    第4項所示應執行之刑，以昭炯戒。
七、沒收
    (一)按毒品危害防制條例第 18條第1項規定，得諭知沒收並銷
      燬之者，以查獲之第一、二級毒品及專供製造或施用毒品
      之器具為限，並不及於毒品之外包裝。而毒品外包裝既係
      用於包裹毒品，防其裸露、潮濕，便於攜帶販賣，亦係供
      販賣毒品所用之物，應依毒品危害防制條例第 19條第1項
      之規定宣告沒收之，方屬適法（最高法院92年度臺上字第
      1288號判決意旨參照）。本件查扣如附表 7編號1、3所示
      之海洛因及如附表 7編號2、4所示之甲基安非他命，係屬
      本案被告甲○○、辛○○（僅海洛因部分與其有關）查獲
      之毒品，應依毒品危害防制條例第 18條第1項前段之規定
      沒收銷燬之。又扣案包裝上開毒品所用之外包裝，係屬被
      告所有用以包裹毒品，防其裸露、潮濕，便於攜帶販賣所
      用之物，爰依毒品危害防制條例條例第 19條第1項前段規
      定宣告沒收。
    (二)又按毒品危害防制條例第19條之規定屬相對沒收主義之立
      法，依該條規定宣告沒收者，以屬於被告所有之供犯罪所
      用或因犯罪所得之物為限（最高法院93年度臺上字第 462
      號判決意旨參照）；又共同正犯因相互間利用他人之行為
      ，以遂行其犯意之實現，本於責任共同之原則，有關沒收
      部分，對於共犯間供犯罪所用之物，自均應為沒收之諭知
      （最高法院91年度臺上字第5583號判決參照）。查扣案如
      附表7編號5、6所示之行動電話各1具，為被告甲○○所有
      ；扣案如附表7編號7、8所示之行動電話各1具，均係他人
      申請門號後，分別將之交付被告辛○○、壬○○使用，分
      屬被告辛○○、壬○○所有之物，且渠等亦將上開行動電
      話均用以聯繫販賣毒品事宜，業據被告甲○○於原審審理
      時供述明確（見原審97年10月21日審判筆錄），核與如附
      表所示之證人即購毒者證述相符，並有通訊監察譯文、行
      動電話基本資料在卷可憑。再者，因行動電話之服務須以
      SIM 卡為介面，故行動電話業者於出租行動電話門號予消
      費者使用時，即同時附帶提供 SIM卡給消費者做為門號使
      用之介面，故於該公司接受消費者申辦門號並將該門號開
      通上線時，該公司即將 SIM卡所有權移轉予消費者，有台
      灣大哥大股份有限公司97年3月11日法大字第097022234號
      函可憑。從而，上開 4具行動電話均為供被告甲○○、辛○○、壬○○犯毒品危害防制條例第 4條之罪所用之物，
      均應依毒品危害防制條例第 19條第1項規定各宣告沒收如
      附表主文欄所示。又搭配門號 0000000000號SIM卡使用之
      行動電話 1具雖未扣案，且被告甲○○供稱業已遺失，仍
      應依毒品危害防制條例第 19條第1項規定宣告沒收之，如
      全部或一部不能沒收時，應追徵其價額。
    (三)再按毒品危害防制條例第19條第1項規定，犯該條例第4條
      至第 9條、第12條、第13條或第14條第1項、第2項之罪者
      ，其供犯罪所用或因犯罪所得之財物，均沒收之，係採義
      務沒收主義。且金錢為代替物，重在兌換價值，而不在原
      物，自難拘泥於沒收原物之理論，認沒收販賣毒品所得之
      金錢，以當場查獲扣押者為限，苟能證明其為販賣毒品所
      得之金錢，均應予以沒收（最高法院92年度臺上字第5227
      號判決參照）。是販賣毒品所得之金錢，無論已否扣案，
      如仍屬存在，即應依法沒收。又毒品危害防制條例第19條
      第 1項固規定「犯第4條至第9條、第12條、第13條或第14
      條第1項、第2項之罪者，其供犯罪所用或因犯罪所得之財
      物，均沒收之，如全部或一部不能沒收時，追徵其價額或
      以其財產抵償之」。但共同正犯之犯罪所得為新臺幣時，
      因係合併計算，且於全部或一部不能沒收時，以其財產抵
      償之，為避免執行時發生重複沒收、抵償之情形，故各共
      同正犯之間係採連帶沒收主義，於裁判時僅諭知連帶沒收
      ，不得就全體共同正犯之總所得對各該共同正犯分別重複
      諭知沒收；此與罰金刑應分別諭知、分別執行者不同（參
      照最高法院 95年度臺上字第925號、94年度臺上字第7421
      號判決）。經查，被告甲○○、辛○○共同販賣如附表 1
      所示之人如該附表所示之毒品，而獲取如附表「販毒所得
      」欄所載之財物，被告甲○○先後出售毒品予附表2至3所
      示之人如各該附表所示之毒品，並獲取如附表「販毒所得
      」欄所示之財物，及告壬○○與另案被告丙○○共同販賣
      毒品予附表4所示之人、被告壬○○先後出售毒品予附表5
      所示之人如各該附表所示之毒品，並獲取如附表「販毒所
      得」欄所示之財物，依渠等與交易對象之交易狀態，已經
      收取，雖未經扣案，惟無法證明已經滅失，且屬被告犯毒
      品危害防制條例第 4條之罪所得之財物，雖未扣案，仍應
      依毒品危害防制條例第 19條第1項規定諭知沒收或連帶沒
      收如主文欄所示，如全部或一部不能沒收時，以其財產抵
      償之。
    (四)至96年9月21日在被告甲○○處扣案之吸食器1組、玻璃球
      1 個、吸管1支、夾鏈袋1包、香菸盒1個； 97年6月4日在
      彰化縣富可汗汽車旅館房間內扣得之現金17萬6千5百元、
      帳單5張、分裝袋1包、電子磅秤1台、玻璃吸食器1個、削
      尖吸管1支、電話單及行動電話2具（序號00000000000000
      0、000000000000000）、塑膠斜管1支、海洛因殘渣袋1個
      、注射針筒1支及被告壬○○所有之行動電話1具（非搭配
      0000000000 號SIM卡使用），惟上揭物品或係被告等施用
      第一、二級毒品所用之物，或為平時與友人聯絡之電話，
      或被告否認為渠等所有，均與本案販賣第一、二級毒品犯
      行無關，而上開吸食器等物品亦常為一般施用毒品之工具
      ，既被告等堅詞否認上開物品與本案販賣第一、二級毒品
      犯行相關，本院復查無其他積極證據足資認定上開物品確
      係被告等供本案犯行所用之物；又另案被告丙○○使用之
      門號0000000000號行動電話，依卷存證據尚無從證明確係
      共犯丙○○所有之物，亦均不併予宣告沒收，附此敘明。
肆、被告辛○○、壬○○無罪部分
一、公訴意旨另略以：被告辛○○與同案被告甲○○基於販賣第
    一級毒品海洛因之犯意聯絡，於97年5 月17日下午4 時許至
    6 時許間某時，由庚○○以其持用之門號0000000000號行動
    電話或使用之市內電話00-0000000號與同案被告甲○○所持
    用之門號0000000000號行動電話聯繫購毒事宜後，2 人相約
    在彰化縣田尾鄉某處見面，庚○○出資1000元向同案被告甲○○購買海洛因1 包，因認被告辛○○此部分所為亦涉犯毒
    品危害防制條例第4 條第1 項之販賣第一級毒品罪等語。
二、公訴意旨又略以：被告壬○○與另案被告丙○○基於販賣第
    一級毒品海洛因之犯意聯絡，於 97年4月初某時，由丑○○
    以其使用之門號0000000000號行動電話及 00-00000000號室
    內電話，與壬○○以其所持用之行動電話0000000000號聯繫
    購毒事宜後，雙方相約在臺中市環球戲院附近見面，丑○○
    均出資1000元向被告壬○○及另案被告丙○○購買海洛因，
    由丙○○前往約定地點交付海洛因予丑○○，因認被告壬○○此部分所為亦涉犯毒品危害防制條例第4條第1項之販賣第
    一級毒品罪等語。
三、按犯罪事實應依證據認定之，無證據不得認定犯罪事實。又
    不能證明被告犯罪者，應諭知無罪之判決，刑事訴訟法第15
    4條第2項、第301條第1項分別定有明文。又認定不利於被告
    之事實，須依積極證據，苟積極證據不足為不利於被告事實
    之認定時，即應為有利於被告之認定，更不必有何有利之證
    據。另按事實之認定，應憑證據，如未能發現相當證據，或
    證據不足以證明，自不能以推測或擬制之方法，以為裁判基
    礎；又認定犯罪事實，所憑之證據，雖不以直接證據為限，
    間接證據亦包括在內，然無論直接或間接證據，其為訴訟上
    之證明，須於通常一般之人均不致於有所懷疑，而得確信其
    為真實之程度者，始得據之為有罪之認定，倘其證明尚未達
    到此一程度，而有合理性懷疑之存在時，即無從為有罪之認
    定，最高法院30年上字第 816號判例、40年臺上字第86號判
    例、30年上字第1831號判例及76年臺上字第4986號判例分別
    著有明文可資參照。又被告（含共同被告）之自白，不得作
    為有罪判決之唯一證據，仍應調查其他必要之證據，以察其
    是否與事實相符，刑事訴訟法第156條第2項亦定有明文。再
    刑事訴訟法第161條已於91年2月8日修正公布，其第1項規定
    ：檢察官就被告犯罪事實，應負舉證責任，並指出證明之方
    法。因此，檢察官對於起訴之犯罪事實，應負提出證據及說
    服之實質舉證責任。倘其所提出之證據，不足為被告有罪之
    積極證明，或其指出證明之方法，無從說服法院以形成被告
    有罪之心證，基於無罪推定之原則，自應為被告無罪判決之
    諭知（最高法院92年臺上字第128號判例要旨參照）。
四、公訴人認定被告辛○○涉犯上揭販賣海洛因予庚○○之販賣
    第一級毒品罪嫌，無非係以證人庚○○警詢時之證述及被告
    甲○○持用之門號0000000000號行動電話通訊監察譯文為其
    主要論據。惟證人庚○○於97年5 月17日下午4 時許至6 時
    許間某時，撥打同案被告甲○○之行動電話與甲○○聯絡，
    雙方約定在彰化縣田尾鄉某處交付海洛因及價金之事實，業
    據認定如前，而依前開證人庚○○所述，證人該次係與同案
    被告甲○○電話聯繫購毒事宜，又交付毒品海洛因時被告辛○○亦未在場，且證人庚○○於原審審理時證述向被告辛○○購買海洛因 1次1000元之地點係在彰化縣北斗媽祖廟，而
    非上揭彰化縣田尾鄉等情，此外，由 97年5月17日之通訊監
    察譯文復未能證明被告辛○○確有參與該次買賣毒品過程，
    是綜上諸節，尚無證據足認被告辛○○就此次販賣毒品海洛
    因之犯行，與同案被告甲○○間有何犯意聯絡及行為分擔。
    縱被告辛○○前自承於查獲前2、3個月，代替同案被告甲○○運送毒品予下游購毒者乙節，惟仍難憑此不明確之自白即
    遽認被告辛○○涉有此部分販賣第 1級毒品海洛因予庚○○
    犯行。
五、公訴人認定被告壬○○涉犯上揭販賣海洛因予丑○○之販賣
    第一級毒品罪嫌，無非係以被告壬○○持用之門號00000000
    00號行動電話通訊監察譯文為其主要論據。惟證人丑○○於
    97年4月間，均是撥打另案被告丙○○持用之門號000000000
    0號行動電話，與另案被告丙○○聯繫購毒事宜，而於97年4
    月初某日，由丙○○單獨前往雙方約定之臺中市環球戲院附
    近，交付第一級毒品海洛因並收取購毒價金之事實，業據證
    人丑○○於偵訊及原審審理時證述綦詳，是被告壬○○該次
    既未接聽電話，與證人丑○○聯繫購毒事宜，亦未前往交付
    毒品或收取價金，自難認被告壬○○就此次販賣第一級毒品
    犯行與另案被告丙○○有何犯意聯絡或行為分擔。
六、綜上，公訴人所提出證明被告辛○○、壬○○上揭部分犯罪
    之證據，尚未達於一般人皆無合理懷疑之程度；此外，復查
    無其他積極證據足認被告辛○○、壬○○分別有公訴人所指
    之上揭部分犯行，自屬不能證明被告辛○○、壬○○犯罪，
    原審就上揭部分分別為被告辛○○、壬○○無罪之諭知，並
    無不合，檢察官就此部分提起上訴，並無理由，該部分上訴
    應予駁回。
據上論結，應依刑事訴訟法第369條第1項前段、第368條、第364
條、第299條第1項前段，毒品危害防制條例第 4條第1項、第2項
、第8條第1項、第18條第1項前段、第19條第1項，刑法第11條、
第47條第1項、第59條、第51條第5款，判決如主文。
本案經檢察官戊○○到庭執行職務。
中    華    民    國    98    年    4     月    9     日
            刑事第八庭  審判長法  官  羅  得  村
                              法  官  劉  榮  服
                              法  官  張  靜  琪
以上正本證明與原本無異。
如不服本判決應於收受送達後十日內向本院提出上訴書狀，其未
敘述上訴之理由者，並得於提起上訴後十日內向本院補提理由書
（均須按他造當事人之人數附繕本）「切勿逕送上級法院」。
                              書記官  陳  俞  豪
中    華    民    國    98    年    4     月    9     日
附錄本案論罪科刑法條：
毒品危害防制條例第4條
製造、運輸、販賣第一級毒品者，處死刑或無期徒刑；處無期徒
刑者，得併科新臺幣1 千萬元以下罰金。
製造、運輸、販賣第二級毒品者，處無期徒刑或7 年以上有期徒
刑，得併科新臺幣7 百萬元以下罰金。
製造、運輸、販賣第三級毒品者，處5 年以上有期徒刑，得併科
新臺幣5 百萬元以下罰金。
製造、運輸、販賣第四級毒品者，處3 年以上10年以下有期徒刑
，得併科新臺幣3 百萬元以下罰金。
製造、運輸、販賣專供製造或施用毒品之器具者，處1 年以上7
年以下有期徒刑，得併科新臺幣1 百萬元以下罰金。
前五項之未遂犯罰之。
毒品危害防制條例第8條
轉讓第一級毒品者，處1 年以上7 年以下有期徒刑，得併科新臺
幣1 百萬元以下罰金。
轉讓第二級毒品者，處6 月以上5 年以下有期徒刑，得併科新臺
幣70萬元以下罰金。
轉讓第三級毒品者，處3 年以下有期徒刑，得併科新臺幣30萬元
以下罰金。
轉讓第四級毒品者，處1 年以下有期徒刑，得併科新臺幣10萬元
以下罰金。
前四項之未遂犯罰之。
轉讓毒品達一定數量者，加重其刑至二分之一，其標準由行政院
定之。
【附表1 】：被告甲○○、辛○○共同販賣第一級毒品海洛因
┌─┬───────┬───┬───────────────────┐
│編│犯罪事實      │販毒  │      主  文                          │
│號│              │所得  │                                      │
├─┼───────┼───┼───────────────────┤
│１│如犯罪事實欄(一)│6000元│甲○○共同販賣第一級毒品，累犯，處有期│
│  │所示販賣海洛因│      │徒刑拾伍年陸月。扣案如附表7編號1、3所 │
│  │予癸○○之事實│      │示之第一級毒品海洛因沒收銷燬之；扣案之│
│  │              │      │上開毒品外包裝及0000000000號行動電話壹│
│  │              │      │具，均沒收；販賣第一級毒品所得新臺幣陸│
│  │              │      │仟元與辛○○連帶沒收，如全部或一部不能│
│  │              │      │沒收時，以其財產抵償之。              │
│  │              │      │辛○○共同販賣第一級毒品，累犯，處有期│
│  │              │      │徒刑拾伍年陸月。扣案如附表7編號3所示之│
│  │              │      │第一級毒品海洛因沒收銷燬之；扣案之上開│
│  │              │      │毒品外包裝及0000000000號行動電話壹具，│
│  │              │      │均沒收；販賣第一級毒品所得新臺幣陸仟元│
│  │              │      │與甲○○連帶沒收，如全部或一部不能沒收│
│  │              │      │時，以其財產抵償之。                  │
└─┴───────┴───┴───────────────────┘
【附表2 】：被告甲○○販賣第一級毒品海洛因
┌─┬───────┬───┬───────────────────┐
│編│犯罪事實      │販毒  │      主  文                          │
│號│              │所得  │                                      │
├─┼───────┼───┼───────────────────┤
│１│如犯罪事實欄(二)│1000元│甲○○販賣第一級毒品，累犯，處有期徒刑│
│  │1 所示販賣海洛│      │拾伍年伍月。扣案如附表7編號1、3所示之 │
│  │因予庚○○之事│      │第一級毒品海洛因沒收銷燬之；扣案之上開│
│  │實            │      │毒品外包裝及0000000000號行動電話壹具，│
│  │              │      │均沒收。販賣第一級毒品所得新臺幣壹仟元│
│  │              │      │沒收，如全部或一部不能沒收時，以其財產│
│  │              │      │抵償之。                              │
├─┼───────┼───┼───────────────────┤
│２│如犯罪事實欄(二)│1000元│甲○○販賣第一級毒品，累犯，處有期徒刑│
│  │2 所示販賣海洛│      │拾伍年伍月。扣案如附表7編號1、3所示之 │
│  │因4 次予巳○○│      │第一級毒品海洛因沒收銷燬之；扣案之上開│
│  │之事實        │      │毒品外包裝沒收；未扣案之0000000000號行│
│  │              │      │動電話壹具、販賣第一級毒品所得新臺幣壹│
│  │              │      │仟元沒收，如全部或一部不能沒收時，行動│
│  │              │      │電話追徵其價額，販毒所得以其財產抵償之│
│  │              │      │。                                    │
│  │              ├───┼───────────────────┤
│  │              │1000元│甲○○販賣第一級毒品，累犯，處有期徒刑│
│  │              │      │拾伍年伍月。扣案如附表7編號1、3所示之 │
│  │              │      │第一級毒品海洛因沒收銷燬之；扣案之上開│
│  │              │      │毒品外包裝沒收；未扣案之0000000000號行│
│  │              │      │動電話壹具、販賣第一級毒品所得新臺幣壹│
│  │              │      │仟元沒收，如全部或一部不能沒收時，行動│
│  │              │      │電話追徵其價額，販毒所得以其財產抵償之│
│  │              │      │。                                    │
│  │              ├───┼───────────────────┤
│  │              │1000元│甲○○販賣第一級毒品，累犯，處有期徒刑│
│  │              │      │拾伍年伍月。扣案如附表7編號1、3所示之 │
│  │              │      │第一級毒品海洛因沒收銷燬之；扣案之上開│
│  │              │      │毒品外包裝沒收；未扣案之0000000000號行│
│  │              │      │動電話壹具、販賣第一級毒品所得新臺幣壹│
│  │              │      │仟元沒收，如全部或一部不能沒收時，行動│
│  │              │      │電話追徵其價額，販毒所得以其財產抵償之│
│  │              │      │。                                    │
│  │              ├───┼───────────────────┤
│  │              │1000元│甲○○販賣第一級毒品，累犯，處有期徒刑│
│  │              │      │拾伍年伍月。扣案如附表7編號1、3所示之 │
│  │              │      │第一級毒品海洛因沒收銷燬之；扣案之上開│
│  │              │      │毒品外包裝沒收；未扣案之0000000000號行│
│  │              │      │動電話壹具、販賣第一級毒品所得新臺幣壹│
│  │              │      │仟元沒收，如全部或一部不能沒收時，行動│
│  │              │      │電話追徵其價額，販毒所得以其財產抵償之│
│  │              │      │。                                    │
└─┴───────┴───┴───────────────────┘
【附表3 】：被告甲○○販賣第二級毒品甲基安非他命
┌─┬───────┬───┬───────────────────┐
│編│犯罪事實      │販毒  │      主  文                          │
│號│              │所得  │                                      │
├─┼───────┼───┼───────────────────┤
│１│如犯罪事實欄(三)│5000元│甲○○販賣第二級毒品，累犯，處有期徒刑│
│  │1 所示販賣甲基│      │柒年陸月。扣案如附表7編號2所示之第二級│
│  │安非他命2 次予│      │毒品甲基安非他命沒收銷燬之；扣案之上開│
│  │丁○○之事實  │      │毒品外包裝及0000000000號行動電話壹具，│
│  │              │      │均沒收；販賣第二級毒品所得新臺幣伍仟元│
│  │              │      │沒收，如全部或一部不能沒收時，以其財產│
│  │              │      │抵償之。                              │
│  │              ├───┼───────────────────┤
│  │              │6000元│甲○○販賣第二級毒品，累犯，處有期徒刑│
│  │              │      │柒年陸月。扣案如附表7編號2所示之第二級│
│  │              │      │毒品甲基安非他命沒收銷燬之；扣案之上開│
│  │              │      │毒品外包裝及0000000000號行動電話壹具，│
│  │              │      │均沒收。販賣第二級毒品所得新臺幣陸仟元│
│  │              │      │沒收，如全部或一部不能沒收時，以其財產│
│  │              │      │抵償之。                              │
├─┼───────┼───┼───────────────────┤
│２│如犯罪事實欄(三)│3500元│甲○○販賣第二級毒品，累犯，處有期徒刑│
│  │2 所示販賣甲基│      │柒年陸月。扣案如附表7編號4所示之第二級│
│  │安非他命1 次予│      │毒品甲基安非他命沒收銷燬之；扣案之上開│
│  │癸○○之事實  │      │毒品外包裝沒收；未扣案之0000000000號行│
│  │              │      │動電話壹具、販賣第二級毒品所得新臺幣參│
│  │              │      │仟伍佰元沒收，如全部或一部不能沒收時，│
│  │              │      │行動電話追徵其價額，販毒所得以其財產抵│
│  │              │      │償之。                                │
├─┼───────┼───┼───────────────────┤
│３│如犯罪事實欄(三)│1000元│甲○○販賣第二級毒品，累犯，處有期徒刑│
│  │3 所示販賣甲基│      │柒年伍月。扣案如附表7編號4所示之第二級│
│  │安非他命2 次予│      │毒品甲基安非他命沒收銷燬之；扣案之上開│
│  │卯○○之事實  │      │毒品外包裝及0000000000號行動電話壹具，│
│  │              │      │均沒收；販賣第二級毒品所得新臺幣壹仟元│
│  │              │      │沒收，如全部或一部不能沒收時，以其財產│
│  │              │      │抵償之。                              │
│  │              ├───┼───────────────────┤
│  │              │2000元│甲○○販賣第二級毒品，累犯，處有期徒刑│
│  │              │      │柒年伍月。扣案如附表7編號4所示之第二級│
│  │              │      │毒品甲基安非他命沒收銷燬之；扣案之上開│
│  │              │      │毒品外包裝及0000000000號行動電話壹具，│
│  │              │      │均沒收。販賣第二級毒品所得新臺幣貳仟元│
│  │              │      │沒收，如全部或一部不能沒收時，以其財產│
│  │              │      │抵償之。                              │
└─┴───────┴───┴───────────────────┘
【附表4 】：被告壬○○共同販賣第一級毒品海洛因
┌─┬───────┬───┬───────────────────┐
│編│犯罪事實      │販毒  │      主  文                          │
│號│              │所得  │                                      │
├─┼───────┼───┼───────────────────┤
│１│如犯罪事實欄(四)│1000元│壬○○共同販賣第一級毒品，累犯，處有期│
│  │所示販賣海洛因│      │徒刑拾伍年伍月。販賣第一級毒品所得新臺│
│  │予丑○○之事實│      │幣壹仟元與丙○○連帶沒收，如全部或一部│
│  │              │      │不能沒收時，以其財產抵償之。          │
│  │              │      │                                      │
└─┴───────┴───┴───────────────────┘
【附表5 】：被告壬○○單獨販賣第一級毒品海洛因
┌─┬───────┬───┬───────────────────┐
│編│犯罪事實      │販毒  │      主  文                          │
│號│              │所得  │                                      │
├─┼───────┼───┼───────────────────┤
│１│如犯罪事實欄(五)│6000元│壬○○販賣第一級毒品，累犯，處有期徒刑│
│  │1 所示販賣海洛│      │拾伍年陸月。扣案之0000000000號行動電話│
│  │因予寅○○之事│      │壹具沒收之；販賣第一級毒品所得新臺幣陸│
│  │實            │      │仟元沒收，如全部或一部不能沒收時，以其│
│  │              │      │財產抵償之。                          │
├─┼───────┼───┼───────────────────┤
│２│如犯罪事實欄(五)│3000元│壬○○販賣第一級毒品，累犯，處有期徒刑│
│  │2 所示販賣海洛│      │拾伍年伍月，扣案之0000000000號行動電話│
│  │因予辰○○之事│      │壹具沒收之；販賣第一級毒品所得新臺幣參│
│  │實            │      │仟元沒收，如全部或一部不能沒收時，以其│
│  │              │      │財產抵償之。                          │
└─┴───────┴───┴───────────────────┘
【附表6 】：被告辛○○轉讓第一級毒品海洛因
┌─┬───────┬───────────────┐
│編│犯罪事實      │  主  文                      │
│號│              │                              │
├─┼───────┼───────────────┤
│１│如犯罪事實欄二│辛○○轉讓第一級毒品，累犯，處│
│  │所示轉讓海洛因│有期徒刑壹年貳月。            │
│  │予壬○○1 次之│                              │
│  │事實          │                              │
└─┴───────┴───────────────┘
【附表7 】：
1、海洛因2 小包（合計淨重0.53公克、空包裝重0.57公克）
2、甲基安非他命1 包（驗前淨重1.5535公克、驗餘淨重1.4963
   公克）
3、海洛因11包（合計淨重31.79 公克、空包裝總重7.59公克）
4、甲基安非他命37包（驗前淨重231.1844公克、驗後淨重
   231.129 公克）
5、NOKIA 牌行動電話1 具（搭配門號0000000000號SIM 卡使用
   ）
6、SONY牌行動電話1 具（搭配門號0000000000號SIM 卡使用）
7、門號0000000000號行動電話
8、門號0000000000號行動電話


司法院資訊處製作；財團法人民間司法改革基金會備份。
